臺灣高雄地方法院民事裁定
110年度消債清字第81號
聲  請  人  陳淑敏  
0000000000000000

代  理  人  蘇盈伃律師
上列當事人因消費者債務清理事件聲請清算，本院裁定如下：
    主  文
聲請人陳淑敏自中華民國一一○年九月二十二日下午四時起開始
清算程序。
命司法事務官進行本件清算程序。
    理  由
一、聲請意旨略以：伊有不能清償債務情事，前向本院聲請調解
    債務清償方案，惟調解不成立。伊又未經法院裁定開始更生
    程序或許可和解或宣告破產，爰聲請清算等語。
二、按債務人不能清償債務或有不能清償之虞者，得依本條例所
     定更生或清算程序，清理其債務；債務人於法院裁定開始
    更生程序或許可和解或宣告破產前，得向法院聲請清算；法
    院開始清算程序之裁定，應載明其年、月、日、時，並即時
    發生效力；法院開始更生或清算程序後，得命司法事務官進
    行更生或清算程序，必要時得選任律師、會計師或其他適當
    之自然人或法人1人為監督人或管理人，消費者債務清理條
    例（下稱消債條例）第3條、第80條前段、第83條第1項、第
    16條第1項分別定有明文。
三、經查：
  ㈠聲請人前於民國110年2月25日提出債權人清冊，向本院聲請
    調解債務清償方案，經本院110年度司消債調字第87號受理
    ，於110年3月24日調解不成立，聲請人於同日以言詞聲請清
    算等情，業經本院依職權調取上開調解卷宗核閱無訛。
  ㈡聲請人於107年度無申報所得，108年度至109年度申報所得各
    為新臺幣（下同）4,000元、191,066元，平均每月所得分別
    為333元、15,922元（本裁定計算方式均採元以下4捨5入）
    ，名下無財產，有新光人壽保單解約金21,504元（含未到期
    保費395元），至國泰人壽部分，則無有效保約；又聲請人
    於106年10月1日至108年4月30日於上品月子外送餐坊任職，
    每月收入約22,000元，108年5月至9月待業，李天佑除每月
    資助2,700元外，尚陸續借款共計63,000元予聲請人維持生
    活（聲請人稱業於110年6月清償借款），108年8月至109年1
    0月於友人黃鳳珠開設之南華路蔥抓餅攤位打零工，108年8
    月至9月每月收入15,000元，108年10月至109年10月每月收
    入約5,000元至6,000元不等【平均計算為5,500元，計算式
    ：（5,000＋6,000）÷2＝5,500】，自108年10月起於高雄市私
    立力嫻居家長照機構任職，108年10月至12月收入共計13,18
    3元，109年共計168,360元，110年1月至4月平均每月收入約
    21,405元【計算式：（24,000＋17,031＋20,964＋23,624）÷4＝
    21,405】，前於109年4月24日領取行政院紓困補助30,000元
    ，109年4月至6月每月領取1,500元行政院防疫補助，現未領
    取其他補助或給付等情，有財政部高雄國稅局107年及109年
    綜合所得稅各類所得資料清單及財產歸屬資料清單【本院11
    0年度司消債調字第87號卷（下稱調卷）第15至17頁、本案
    卷第60頁】、財產及收入狀況說明書（本案卷第107至108頁
    ）、債權人清冊（本案卷第45頁）、戶籍謄本（調卷第9頁
    ）、勞工保險被保險人投保資料表（本案卷第46頁）、個人
    商業保險查詢結果表（本案卷第68頁）、財團法人金融聯合
    徵信中心前置協商專用債權人清冊（本案卷第48至50頁）、
    信用報告（本案卷第51至52頁）、前鎮區公所中低收入戶證
    明書（調卷第23頁）、社會補助查詢表（本案卷第22至25頁
    ）、租金補助查詢表（本案卷第26頁）、存簿（本案卷第76
    至82頁）、勞動部勞動力發展署高屏澎東分署函（本案卷第
    30頁）、勞動部勞工保險局函（本案卷第27頁）、高雄市政
    府勞工局訓練就業中心函（本案卷第39至40頁）、健保投保
    紀錄（調卷第19頁）、上品月子外送餐坊函（本案卷第31至
    36頁）、高雄市私立力嫻居家長照機構函（本案卷第37至38
    頁）、收入切結書（調卷第20頁、本案卷第54頁）、向李天
    佑借還款明細表（本案卷第110至112頁）、薪資明細表（本
    案卷第53頁）、李天佑簽立之資助切結書（本案卷第118頁
    ）、長女之土地銀行存簿（本案第61至64頁）、友人劉秋妏
    之土地銀行存簿（本案卷第65至66頁）、　新光人壽保險股
    份有限公司陳報狀（本案卷第28至29頁、第101至102頁）、
    國泰人壽保險股份有限公司函（本案卷第104頁）等附卷可
    參。依聲請人上述工作、收入情形，認以聲請人110年1月至
    4月平均每月收入21,405核算其現在償債能力之基礎，堪認
    妥適。
  ㈢關於聲請人個人日常必要支出部分，聲請人主張每月支出14,
    600元（包含每月分擔之房屋租金3,000元）乙情，並提出租
    賃契約（本案卷第72至74頁）、切結書（本案卷第75頁）為
    證。按債務人必要生活費用，以最近1年衛生福利部或直轄
    市政府所公告當地區每人每月最低生活費1.2倍定之，清債
    條例第64條之2第1項定有明文。本院參酌衛福部社會司所公
    告110年度高雄市最低生活費為13,341元，1.2倍即16,009元
    ，聲請人主張每月必要支出約14,600元，尚屬合理，應予採
    計。
　㈣關於聲請人扶養支出部分，聲請人單獨扶養未成年子女曾○瑄
    ，每月支出扶養費7,500元。經查，曾○瑄係92年7月生，為
    體操生，自110年9月起就讀大學，107年度至109年度均無申
    報所得，名下無財產，原每月領取2,073元單親補助，自109
    年1月起調整為每月領取2,155元，前於108年12月20日領取
    學校體操補助29,550元，於107年12月25日、108年1月10日
    領取學校獎學金21,970元、11,760元，另於108年8月7日、1
    09年3月26日、110年1月13日各領取50,000元、47,305元、1
    7,625元國泰人壽學生保險醫療理賠金，108年6月14日、109
    年2月14日、2月17日、110年1月14日各領取75,400元、4,37
    4元、73,626元、23,102元新光人壽醫療保險理賠金等情，
    此有戶籍謄本（調卷第9頁）、所得資料清單及財產歸屬資
    料清單（本案卷第55至59頁）、勞工保險被保險人投保資料
    表（本案卷第47頁）、在學證明書（本案卷第83頁）、註冊
    單（本案卷第127頁）、社會補助查詢表（本案卷第18至21
    頁）、存簿（本案卷第61至64頁、第69至71頁、第113至117
    頁）、聲請人之存簿（本案卷第76至82頁）、新光人壽保險
    股份有限公司陳報狀（本案卷第28至29頁、第101至102頁）
    附卷可參。曾○瑄既未成年，名下復無財產，應有受扶養之
    權利。又按父母對於未成年子女之扶養義務，不因結婚經撤
    銷或離婚而受影響，民法第1116條之2規定甚明。是聲請人
    固稱前配偶曾建盛原每月負擔6,000元扶養費，惟自109年9
    月起即因再婚後而未再給付，並提出離婚協議書、存簿在卷
    可按（見本案卷第84頁、第61至64頁、第69至71頁、第113
    至117頁），然其前配偶對於未成年子女仍應盡其扶養義務
    ，且聲請人並未舉證前配偶之經濟狀況顯然低於聲請人甚多
    而應由聲請人負擔全部扶養義務，本院認兩人應平均分擔扶
    養費用。至於扶養費用數額部分，按受扶養者之必要生活費
    用，準用第1項規定計算基準數額，並依債務人依法應負擔
    扶養義務之比例認定之，消債條例第64條之2第2項亦有明定
    。以110年度高雄市每人每月之最低生活費13,341元之1.2倍
    即16,009元，扣除每月領取之單親補助後，與前配偶共同負
    擔扶養費，聲請人應負擔4,977元【計算式：（16,009－2,15
    5）÷2＝4,977】，逾此範圍，難認必要。
　㈤綜上所述，聲請人每月平均收入為21,405元，扣除必要生活
    費14,600元、子女扶養費4,977元後，尚餘1,828元。而聲請
    人目前負債總額為1,469,227元（調卷第31頁、第36頁，包
    括：聯邦銀行、凱基銀行、中國信託銀行），扣除新光人壽
    保單解約金（含未到期保費)後，以上開餘額按月攤還結果
    ，至少約須66年【計算式：（1,469,227－21,504）÷1,828÷1
    2＝66】始能清償完畢，堪認聲請人確有不能清償債務之情事
    。從而，聲請人向本院聲請清算，應予准許，並命司法事務
    官進行本件清算程序。
四、依消債條例第11條第1項、第83條第1項、第16條第1項，裁
    定如主文。
中　　華　　民　　國　　110 　年　　9 　　月　　22　　日
              　　民事庭　　法　官　賴寶合
以上正本係照原本作成。
本裁定不得抗告。
中　　華　　民　　國　　110 　年　　9 　　月　　22　　日
  　                        書記官　胡美儀